---
title: "Audi"
author: "MV"
date: "6/8/2020"
output: html_document
---

```{r setup, include=FALSE}
knitr::opts_chunk$set(echo = TRUE)
```

# Norgesbilparken og gassutslipp av Audissaken 

Carga de librerias:

```{r}
library(dplyr)
library(ggplot2)
library(knitr)
library(kableExtra)
library(tidyverse)
```


## Data nedlasting:
01960: Registrerte kjøretøy, etter statistikkvariabel og år
https://www.ssb.no/bilreg



```{r}
library(readr)
veh_matric_1950_2020 <- read_delim("C:/mio/Big/estudios_mv/veh_matric_1950_2020.csv", 
    ";", escape_double = FALSE, locale = locale(encoding = "ISO-8859-1"), 
    trim_ws = TRUE)
View(veh_matric_1950_2020)

```

## Norsk kjøretøyregistrering grafen (1950-2020)


```{r}

registreret <- veh_matric_1950_2020
registreret$vehic <- as.numeric(registreret$vehic)

registreret %>% filter (Typer == "Kjøretøy i alt") %>% 
  select(år,vehic)%>%
  slice(seq(1,80,10),66:70)%>%
  spread(år, vehic)%>% #transponer la tabla
  kable() %>%
  kable_styling(full_width = F, position = "center", font_size = 10) %>%
  row_spec(row = 0, background="green", bold=T, color="white")



registreret %>% filter (Typer == "Kjøretøy i alt") %>% 
                ggplot (aes(x=år, y=vehic/1000)) + 
                labs(title = "Registreret i Norge", x="år", y= "kjøretøy (i tusen)")+
                geom_line(alpha = 0.5, size = 1.5, color = "blue")+
                scale_y_continuous(breaks=seq(0,6000,by=1000))+
                scale_x_continuous(breaks=seq(1950,2020,by=10))
  
```

# Transpone todas las columnas menos la primer
df_transpose <- data.frame(t(df[-1]))
# Añadimos los nombres de las columnas
colnames(df_transpose) <- df[, 1]
df_transpose





## Registrert i Norge etter kjøretøytype

### Graf

```{r}

registreret %>% filter (Typer != "Kjøretøy i alt") %>%
                group_by (Typer, år ) %>%
                mutate_all(~replace(., is.na(.), 0))%>%
                #summarize(sum_veh = sum(vehic)) %>%
                ggplot (aes(x=år, y=vehic, color = Typer)) + 
                labs(title = "Registreret i Norge per typer", x="år", y= "kjøretøy")+
                geom_line(alpha = 0.5, size = 1.5)+
                scale_y_continuous(breaks=seq(0,3000000,by=500000))+
                scale_x_continuous(breaks=seq(1950,2025,by=10))


```

### Tabell

```{r}
Total_2019 <- registreret %>% 
  filter (Typer != "Kjøretøy i alt" & år == 2019)%>%
  summarise(sum(vehic, na.rm = TRUE ))


registreret %>% filter (Typer != "Kjøretøy i alt" & år == 2019) %>%
  group_by (Typer, år ) %>%
  arrange (desc(vehic)) %>%
  # summarise(total(sum(vehic, na.rm = TRUE))) %>%
  # mutate(prosent = paste0(round(100*vehic / total ,2),"%"))
  #mutate(prosent = paste0(round(100*vehic /sum(vehic, na.rm = TRUE),2),"%")) %>%
  mutate(prosent = paste0(round(100*vehic / Total_2019,2),"%")) %>%
  kable() %>%
  kable_styling(full_width = F, position = "center", font_size = 10) %>%
  column_spec(column = 3, width = "2cm", background = "orange", color = "black") %>%
  row_spec(row = 0, background="green", bold=T, color="white")
```

## Data nedlasting:
11823: Registrerte kjøretøy, etter region, drivstofftype, statistikkvariabel og år
https://www.ssb.no/bilreg


```{r}
library(readxl)
comb_kom_2019 <- read_excel("C:/mio/Big/estudios_mv/comb_kom_2019.xlsx", 
    sheet = "Hoja1")
View(comb_kom_2019)

```

### Tabell

```{r}

kommune <- comb_kom_2019

kommune %>% 
  group_by(Kom) %>% 
  summarize(t2019 = sum(tall)) %>%
  arrange(desc(t2019)) %>%
  slice(1:10) %>%
    kable() %>%
  kable_styling(full_width = F, position = "center", font_size = 10) %>%
  row_spec(row = 0, background="green", bold=T, color="white") 

```

### Drivstofftype - 2019

```{r}
kommune %>% 
  #filter(ar == 2019)%>%
  group_by(drivstofftype) %>% 
  summarize(total_anual = sum(tall))%>%
  ggplot(aes(reorder(drivstofftype,-total_anual),total_anual))+
  geom_bar(stat="identity" , fill = "blue")+
  labs(title = "Drivstofftype - år 2019", x="Drivstoff", y= "kjøretøy")+
  geom_text(aes(label = total_anual,  vjust=-1 ), size = 3)+
  theme(axis.text.x = element_text(angle = 30, hjust=1, size = 9))+
  scale_y_continuous(limit = c(0,2500000), breaks=seq(0,2500000,by=500000))




```

### Diesel Kjoretoy

```{r}
kommune %>% 
  filter(drivstofftype == "Diesel" | drivstofftype == "Diesel hybrid, ladbar" |drivstofftype == "Diesel hybrid, ikke ladbar" )%>%
  group_by(kjøretøy) %>% 
  summarize(total_anual = sum(tall))%>%
  ggplot(aes(reorder(kjøretøy ,-total_anual),total_anual))+
  geom_bar(stat="identity" , fill = "blue")+
  labs(title = "Diesel Kjøretøy  - år 2019", x="Kjøretøy typer", y= "kjøretøy")+
  geom_text(aes(label = total_anual,vjust=-1 ), size = 3)+
  theme(axis.text.x = element_text(angle = 30, hjust=1, size = 9))+
  scale_y_continuous(limit = c(0,1500000), breaks=seq(0,1500000,by=250000))

```

## Bilmarker
### Data nedlasting:
08581: Registrerte person- og varebiler, etter bilmerke, statistikkvariabel og år
https://www.ssb.no/bilreg


```{r}
library(readr)
marker_bil_2019 <- read_delim("C:/mio/Big/estudios_mv/marker_bil_2019.csv", 
    ";", escape_double = FALSE, locale = locale(encoding = "ISO-8859-1"), 
    trim_ws = TRUE)
View(marker_bil_2019)
```


#Bilmerker

## Audi i Norge


```{r}
marker <- marker_bil_2019
colnames(marker)

names(marker) <- c("bilmerke", "alder", "personbiler2019", "varebiler2019")

# Tabell

marker %>%
  group_by(bilmerke)%>%
  summarise(total_bil= sum(personbiler2019))%>%
  filter(total_bil > 100000) %>%
  mutate(rank = rank(-total_bil))%>% 
  arrange(desc(total_bil)) %>%
  kable() %>%
  kable_styling(full_width = F, position = "center", font_size = 10) %>%
  row_spec(row = 0, background="green", bold=T, color="white") %>%
  row_spec(row = 7, background="yellow", bold=T, color="black")


# Graf

marker %>%
  group_by(bilmerke)%>%
  summarise (tot_merke = sum(personbiler2019)) %>% 
  filter (tot_merke >20000)%>% 
  arrange(desc(tot_merke)) %>%
  ggplot(aes(reorder(bilmerke,-tot_merke),tot_merke, fill = bilmerke == "Audi"))+
  scale_fill_manual(values = c("blue", "red"))+
  geom_bar(stat="identity") +
  guides(fill=FALSE)+
  labs(title = "Marker Kjøretøy  - år 2019", x="Merker", y= "kjøretøy")+
  theme(axis.text.x = element_text(angle = 30, hjust=1, size = 9))



```

Alder på personbiler i Norge (2019)

```{r}
marker$alder <- as.factor(marker$alder)
levels(marker$alder)
# Para cambiar este orden usamos la funcion "factor".
marker$alder = factor(marker$alder, levels=c("Under 4 år", "4 - 7 år", "8 - 11 år", "12 - 15 år", "16 - 20 år", "Over 20 år"))
levels(marker$alder)

```
## Audi og alle andre merker

```{r}
marker %>%
  select(-varebiler2019)%>%
  group_by(alder, bilmerke)%>%
  summarise(total_bil= sum(personbiler2019))%>%
  filter(total_bil > 12000) %>%
  ggplot(aes(x= alder, y = total_bil, color = bilmerke, size= bilmerke == "Audi"))+
  #scale_color_manual(values = c("blue", "red"))+
  geom_point() +
  guides(size=FALSE)+
  labs(title = "Bilparkens Alder  - år 2019", x="Alder", y= "kjøretøy")+
  theme(axis.text.x = element_text(angle = 30, hjust=1, size = 9))
  #scale_y_continuous(limit = c(0,100000), breaks=seq(0,100000,by=10000))
  #+geom_jitter() 
```



## Audi-biler registrert i Norge fra perioden solgt mellom 2009 og 2015

```{r}

marker %>%
  filter (bilmerke =="Audi")%>%
  group_by(alder)%>%
  select(alder,personbiler2019) %>%
  kable() %>%
  kable_styling(full_width = F, position = "center", font_size = 10)%>%
  row_spec(row = 0, background="green", bold=T, color="white") %>%
  row_spec(row = 2:3, background="yellow", bold=T, color="black") 

  

marker %>%
  filter (bilmerke =="Audi")%>%
  group_by(alder)%>%
  select(alder,personbiler2019) %>%
  ggplot(aes(alder, personbiler2019, size = 15,
             color = (alder == "4 - 7 år"  | alder == "8 - 11 år")))+
  geom_point() +
  #scale_color_manual(values = c("blue", "red"))+
  scale_colour_manual("gases", labels = c("ok", "problem"),values = c("green","red"))+ 
  guides(size=FALSE)+
  labs(title = "Audis Alder - år 2019", x="Alder", y= "biler", subtitle = "problemas de gases")
  




```






